【裁判字號】    98,簡上,1481
【裁判日期】    990202
【裁判案由】    詐欺
【裁判全文】
臺灣板橋地方法院刑事判決            98年度簡上字第1481號
上  訴  人
即  被  告  丙○○
上列上訴人即被告因詐欺案件，不服本院中華民國98年10月21日
98年度簡字第6616號第一審判決（聲請簡易判決處刑案號：臺灣
板橋地方法院檢察署98年度偵字第14338 號；移送併辦案號：98
年度偵字第20676 號），提起上訴，本院管轄之第二審合議庭判
決如下：
    主  文
上訴駁回。
丙○○緩刑貳年，緩刑期間付保護管束，並應向指定之公益團體
提供肆拾小時之義務勞務。
    理  由
一、本案經本院審理結果，認原審以被告丙○○係犯刑法第30條
    第1 項前段、第339 條第1 項之幫助詐欺取財罪，遂引用刑
    事訴訟法第449 條第1 項前段、第3 項、第454 條第2 項、
    刑法第30條第1 項前段、第2 項、第339 條第1 項、第55條
    、第41條第1 項前段、刑法施行法第1 條之1 第1 項、第2
    項前段，逕以簡易判決處刑，量處被告有期徒刑3 月，如易
    科罰金，以新台幣（下同）1 千元折算1 日，認事用法及量
    刑均無不當，應予維持，並引用原審判決書記載之事實、證
    據及理由（詳如附件）。
二、被告上訴意旨略以：伊當時因為想增加收入所以看報紙求職
    ，對方說要將薪水匯入帳戶，且要查詢帳戶是否為有效帳戶
    ，要求伊將提款卡及密碼交給對方，伊不疑有他才交付，卻
    因此導致帳戶遭利用；伊不懂法律，也完全不認識對方，伊
    怎麼會有幫助之實，且伊發現3 天後未通知上班，所以起疑
    心，主動到銀行告知帳戶被盜用，經銀行通知警方，伊就配
    合前往警局作筆錄，伊是因為一時疏忽才會被詐騙集團利用
    ，請給伊一次機會云云。
三、經查：
（一）按被告以外之人於審判外之言詞或書面陳述，除法律有規
      定者外，不得作為證據，刑事訴訟法第159 條固定有明文
      。惟被告以外之人於審判外之陳述，雖不符同法第159 條
      之1 至之4 之規定，而經當事人於審判程序同意作為證據
      ，法院審酌該言詞陳述或書面陳述作成時之情況，認為適
      當者，亦得為證據。查本案證人即被害人甲○○、乙○○
      於警詢中之證述，為審判外之陳述而屬傳聞證據，惟公訴
      人、被告就前開審判外之陳述，於本院審理中均表示同意
      引為證據，而本院審酌其陳述作成時之情況，核無違法取
      證及證明力明顯過低之瑕疵，亦認以之作為證據為適當，
      故依前開規定，上開證人等於警詢中之陳述，自得為證據
      ，合先敘明。
（二）被害人甲○○、乙○○因誤信詐騙集團佯稱需更正分期付
      款方式，故依其指示操作自動櫃員機，於附表所示時間，
      ，分別將款項匯入被告申設之第一銀行五股工業區分行帳
      戶，且於匯入後，旋即遭人提領一空等情，分據被害人甲
      ○○、乙○○於警詢中證述在卷（98年度偵字第14338 號
      卷第12-16 頁），且有第一商業銀行五股工業區分行民國
      98年4 月29日一五股工字第00023 號函暨函附之被告上開
      銀行帳戶開戶資料、未登摺帳項明細表各1 份及匯款單2
      份在卷可佐（上開偵卷第18-22 頁），足認被告所申設之
      上開第一銀行帳戶，確為詐欺集團成員供作詐騙被害人等
      之人頭帳戶。
（三）按刑法上所稱之不確定故意，乃係指行為人主觀上對於犯
      罪事實之可能發生有所預見，但仍容任其發生之心態；行
      為人主觀上如具有不確定故意，仍以故意論（參照刑法第
      13條第2 項）。查被告雖辯稱其係為應徵工作，始將其之
      第一商業銀行帳戶提款卡、密碼等資料提供予對方，以供
      薪資轉帳及查核帳戶云云。然依一般社會經驗，公司行號
      欲查核帳戶或以轉帳方式發放薪資，受僱者僅須提供自己
      使用之銀行帳號即足，斷無交付提款卡及密碼之必要，而
      被告於偵查中亦自承曾做過模具工作，工作單位未曾要求
      提供提款卡及密碼一節（98年度偵字第14338 號卷第20頁
      ），被告自應知悉所應徵工作要求提供提款卡及密碼，明
      顯悖於社會習慣及生活常情，又現今詐欺集團為取得他人
      之存款帳戶，常以應徵工作、質押借款或辦理貸款為由，
      誘使民眾交付金融機構之存款帳戶，以隱匿其財產犯罪之
      不法行徑，規避執法人員之查緝，並掩飾、確保因自己犯
      罪所得之財物，類此案件在社會上層出不窮，亦早經坊間
      書報雜誌、影音媒體廣為報導，被告係具備通常事理能力
      之成年人，其在對於應徵公司之名稱、地址、實際工作內
      容等具體事項均毫無所悉，且在未確定是否經錄取之情況
      下，竟將其銀行帳戶提款卡及密碼交付他人，可見該帳戶
      縱使遭人利用作為詐騙工具，亦無違被告本意，被告主觀
      上有幫助詐欺之不確定故意，實甚明確。
（四）至被告另辯稱，伊是主動至銀行辦理掛失止付云云，惟觀
      諸被告上開帳戶之未登摺帳項明細表，可知被害人甲○○
      、乙○○於匯款當日之款項，均隨即於甚短時間內遭詐騙
      集團之成員提領一空，被告既自稱覺得帳號可能遭人利用
      而前往銀行辦理掛失，竟即時未報警追查，已有可疑，且
      被告於98年4 月13日前往辦理帳戶掛失，係於被害人等匯
      入金額已經詐騙集團成員領出，且經被害人察覺受騙並報
      案追查之後，被告縱主動辦理掛失，顯無防止詐騙集團利
      用被告申設之帳戶之實益，故無從以被告曾掛失上開帳戶
      ，而為對被告有利之認定。
（五）綜上所述，足認被告確有提供上揭帳戶供詐騙集團使用之
      不確定故意，被告所辯情節，無從建立合理懷疑而為有利
      被告之認定。本案事證明確，被告犯行已堪認定，自應依
      法論科。
四、核被告丙○○所為，係犯刑法第30條第1 項、第339 條第1
    項之幫助詐欺取財罪，並依刑法第30條第2 項規定，按正犯
    之刑減輕之。又被告以1 個提供帳戶行為，觸犯2 個幫助詐
    欺取財罪，為想像競合犯，應依刑法第55條規定從一幫助詐
    欺取財罪處斷。臺灣板橋地方法院檢察署98年度偵字第2067
    6 號移送併辦事實，與聲請簡易判決處刑事實同一，本院自
    應併予審酌，併此敘明。原審引用前揭所示法條，並審酌被
    告提供上揭金融機構帳戶供他人詐欺取財，助長詐騙財產犯
    罪之風氣，且因被告提供個人帳戶，致使執法人員難以追查
    該詐騙集團成員之真實身分，增加被害人尋求救濟之困難，
    並擾亂金融交易往來秩序，危害社會正常交易安全，兼衡被
    害人等損失金額、被告犯罪之手段，及其犯罪後之態度等一
    切情狀，量處有期徒刑3 月，並諭知易科罰金之折算標準，
    其認事用法均無違誤，量刑亦屬適當，應予維持。被告提起
    上訴，否認犯行，指摘原審判決認事用法有誤云云，洵屬無
    據，應予駁回。惟查，被告前未曾因故意犯罪而受有期徒刑
    以上刑之宣告，此有臺灣高等法院被告前案紀錄表1 份在卷
    可按，本院審酌被告無非係因經濟狀況不佳，急於應徵工作
    ，始一時短於思慮致罹刑章，並非為牟取不法利益，而蓄意
    侵害他人，且業與被害人甲○○、乙○○達成和解，賠償其
    等損失，有和解書2 份及郵政國內匯款執據3 紙附卷可參，
    被告經此教訓後，當知所警惕，實宜使其有機會得以改過遷
    善，是以本院認尚無逕對被告施以短期自由刑之必要，自可
    先賦予其適當之社會處遇，以期其能有效回歸社會，故上開
    對被告宣告之刑，以暫不執行為適當，爰依刑法第74條第1
    項第1 款規定，另諭知緩刑2 年；且斟酌其犯罪情節，爰命
    被告應向指定之公益團體提供40小時之義務勞務。倘被告違
    反上開應行負擔之事項且情節重大者，依法其緩刑之宣告仍
    得由檢察官向本院聲請撤銷；又被告應執行刑法第74條第2
    項第5 款所定事項（即上述義務勞務），爰依刑法第93條第
    1 項第2 款規定，於緩刑期間將被告付保護管束。
據上論斷，依刑事訴訟法第455 條之1 第3 項、第368 條、第37
3 條，刑法第74條第1 項第1 款、第2 項第5 款、第3 項、第93
條第1 項第2 款，判決如主文。
本案經檢察官林常智到庭執行職務。
中    華    民    國    99    年    2     月    2     日
                  刑事第二十一庭  審判長法  官  陳信旗
                                        法  官  許映鈞
                                        法  官  俞秀美
以上正本證明與原本無異。
不得上訴。
                                        書記官  謝怡貞
中    華    民    國    99    年    2     月    2     日

司法院資訊處製作；財團法人民間司法改革基金會備份。
